【裁判字號】    90,上易,817
【裁判日期】    900518
【裁判案由】    傷害
【裁判全文】
臺灣高等法院刑事判決                              九十年度上易字第八一七號
    上  訴  人  臺灣桃園地方法院檢察署檢察官
    被      告  甲○○
右上訴人因被告傷害案件，不服臺灣桃園地方法院八十八年度易字第一八九八號，中
華民國八十九年十月五日第一審判決（起訴案號：臺灣桃園地方法院檢察署八十八年
度偵字第九八七四號）提起上訴，本院判決如左：
    主  文
原判決撤銷。
甲○○連續傷害人之身體，處有期徒刑陸月，如易科罰金，以佰元折算壹日。
    事  實
一、甲○○前曾因肅清煙毒條例案件，經臺灣桃園地方法院判處有期徒刑三年二月，
    於八十七年十月十三日假釋出監（指揮書執畢日期：八十九年七月二十四日），
    猶不思悔改，復於八十七年十二月二十六日下午六時許，在桃園縣大溪鎮月眉里
    下月眉附近產業道路上，於酒後因行車問題而與乙○○、丙○○二人發生口角，
    嗣因乙○○、丙○○二人未遵照其意將車倒退，竟基於傷害之概括犯意，連續持
    用其車內之高爾夫球桿，分別毆打乙○○、丙○○二人，致乙○○當場受有右髖
    骨骨折、丙○○當場受有左手肩胛骨脫臼等之傷害。
二、案經乙○○、丙○○訴由桃園縣警察局大溪分局移送台灣桃園地方法院檢察署檢
    察官偵查起訴。
    理  由
一、被告甲○○經合法傳喚，無正當理由不到庭，據其於原審審理中坦承持高爾夫球
    桿毆打乙○○、丙○○二人等情屬實，核與告訴人乙○○、丙○○二人指訴之情
    節相符，並有德濟診所、王仁接骨所分別出具之傷害診斷證明書在卷可按；事證
    已臻明確。被告犯行應堪認定。
二、被告於原審法院審理中雖辯稱係因乙○○、丙○○先持磚塊毆打伊成傷，伊始持
    高爾夫球棒抵擋，屬正當防衛云云，並提出普濟聯合醫院傷害診斷證明書為證；
    但查刑法上之防衛行為，係指基於排除現在之不法之侵害而言；而本件係因被告
    甲○○酒後開車，行經狹隘之前揭路段停車，致告訴人所駕駛之車輛無法前進，
    雙方因此發生衝突，被告即自其車上取出高爾夫球桿毆打告訴人等情業據告訴人
    指述綦詳，即被告於偵查中亦供承「那天我有打他們，他們也有用磚頭反擊我」
    云云，準此以觀，縱令所辯遭告訴人毆打等情為真實，亦屬互毆行為或被害人被
    害後之反擊行為，核與正當防衛之要件不合。所辯係正當防衛云云，不足採信。
三、核被告所為，係犯刑法第二百七十七條第一項之傷害罪，其先後毆打告訴人乙○○及丙○○二人，行為可分，顯係基於概括之犯意，為連續犯，應依刑法第五十
    六條之規定，論以一罪，並加重其刑。又被告行為後，刑法第四十一條業於民國
    九十年一月修正，同年月十日經總統公布施行，依修正後之刑法第四十一條規定
    「犯最重本刑為五年以下有期徒刑以下之刑之罪，而受六個月以下有期徒刑或拘
    役之宣告，因身體、教育、職業、家庭之關係，執行顯有困難者，得以一元以上
    三元以下折算一日易科罰金。但確因不執行所宣告之刑難收矯正之效，或難以維
    持秩序者，不在此限。」又前述易科罰金之折算標準，業據罰金罰鍰提高標準條
    例第二條前段規定，就其原定數額，提高為一百倍折算一日。經比較修正前後刑
    法第四十一條之結果，新法對被告並無不利，依刑法第二條第一項前段規定，應
    適用裁判時法。原審予以論罪科刑，固非無見，但查被告僅因行車問題，與告訴
    人發生爭吵，竟持高爾夫球棒痛毆告訴人二人成傷，犯後又飾詞狡辯，豪無悔意
    ，事隔二年餘，迄未與告訴人和解，賠償告訴人損害，實不宜輕縱，原審僅論處
    被告有期徒刑四月，尚嫌輕縱，又原審未及比較修正前後刑法第四十一條之適用
    ，亦有未合。公訴人上訴意旨指摘原判決量刑過輕，求予撤銷改判，為有理由，
    應由本院將原判決撤銷改判；爰審酌被告之犯罪動機、手段、犯後態度及其他一
    切情狀，量處有期徒刑六月，並諭知易科罰金折算之標準，以示儆戒。
四、被告經合法傳喚，無正當理由不到庭，爰不待其陳述，逕行判決。
據上論斷，應依刑事訴訟法第三百六十九條第一項前段、第三百六十四條、第三百七
十一條、第二百九十九條第一項前段、刑法第二條第一項前段、第二百七十七條第一
項、第四十一條、罰金罰鍰提高標準條例第一條前段、第二條判決如主文。
本案經檢察官林炳雄到庭執行職務。
中    華    民    國     九十     年       五       月        十八      日
                          臺灣高等法院刑事第十八庭
                              審判長法  官  吳      敦
                                    法  官  吳  明  峰
                                    法  官  林  陳  松
右正本證明與原本無異。
不得上訴。
                                    書記官  鎖  瑞  嶺
中    華    民    國     九十     年       五       月       二十二     日
附錄本判決論罪科刑法條：
刑法第二百七十七條第一項：
傷害人之身體或健康者，處三年以下有期徒刑、拘役或一千元以下罰金。


司法院資訊處製作；財團法人民間司法改革基金會備份。
